【裁判字號】    95,訴,677
【裁判日期】    950914
【裁判案由】    強盜等
【裁判全文】
臺灣臺南地方法院刑事判決               95年度訴字第677號
公  訴  人  臺灣臺南地方法院檢察署檢察官
被      告  乙○○
            己○○
            庚○○
                    現另案於臺灣臺南監獄臺南分監
前列三人共同
指定辯護人  蔡敬文律師
上列被告因強盜等案件，經檢察官提起公訴（95年度偵字第6963
號），本院判決如下：
    主  文
乙○○犯共同竊盜罪，處有期徒刑肆月，扣案機車鑰匙壹枝沒收
；又犯結夥三人以上，攜帶兇器強盜罪，處有期徒刑柒年貳月，
扣案改造貝瑞塔手槍壹枝（含彈匣，槍枝編號：0000000000號）
、不具殺傷力空氣手槍壹枝，均沒收。應執行有期徒刑柒年肆月
，扣案機車鑰匙壹支、改造貝瑞塔手槍壹枝（含彈匣，槍枝編號
：0000000000號）、不具殺傷力空氣手槍壹枝，均沒收。
己○○犯共同竊盜罪，累犯，處有期徒刑陸月，扣案機車鑰匙壹
支沒收；又犯結夥三人以上，攜帶兇器強盜罪，累犯，處有期徒
刑柒年陸月，扣案改造貝瑞塔手槍壹枝（含彈匣，槍枝編號：00
00000000號）、不具殺傷力空氣手槍壹枝，均沒收。應執行有期
徒刑柒年拾月，扣案機車鑰匙壹支、改造貝瑞塔手槍壹枝（含彈
匣，槍枝編號：0000000000號）、不具殺傷力空氣手槍壹枝，均
沒收。
庚○○未經許可，持有可發射子彈具有殺傷力之槍枝，累犯，處
有期徒刑年陸月，併科罰金新臺幣伍萬元，罰金如易服勞役，
以新臺幣壹仟元折算壹日；又犯結夥三人以上，攜帶兇器強盜罪
，累犯，處有期徒刑柒年拾月，扣案改造貝瑞塔手槍壹枝（含彈
匣，槍枝編號：0000000000號）、不具殺傷力空氣手槍壹枝，均
沒收。應執行有期徒刑拾壹年，併科罰金新臺幣伍萬元，罰金如
易服勞役，以新臺幣壹仟元折算壹日，扣案改造貝瑞塔手槍壹枝
（含彈匣，槍枝編號：0000000000號）、不具殺傷力空氣手槍壹
枝，均沒收。
    事  實
一、己○○前於民國92年間因搶奪罪經臺灣士林地方法院以92年
    度訴字第407號判決判處有期徒刑1年9月確定及於同年間因
    違反毒品危害防制條例案件經同院以92年度訴字第434號判
    決有期徒刑8月確定，業於95年2月23日執行完畢出監；庚○○則前於91年間因竊盜罪經臺灣士林地方法院以91年度簡字
    第1322號判決有期徒刑4月確定及於同年因搶奪罪經同院以
    91年度訴字第726號判決判處1年6月確定，經接續執行於94
    年4月8日縮短刑期執行完畢出監。詎均不知悔改，嗣因乙○○在網咖與人發生摩擦，乃打電話邀己○○、庚○○2人南
    下尋仇，己○○、庚○○2人遂於民國95年4月20日凌晨0時
    許，自臺北市南下臺南縣七股鄉與乙○○會合，3人會面後
    ，因共乘1輛機車有所不便，己○○即向乙○○提議竊取機
    車使用，乙○○、己○○即共同基於竊盜之犯意聯絡，於同
    日凌晨1時許，先由乙○○騎乘其所有車牌號碼為H93-353號
    重型機車搭載己○○，至臺南縣佳里鎮○○里○○街319號
    前，由己○○以自備之機車鑰匙竊取甲○○所有之車牌號碼
    為MVP-255號重型機車，得手後，遂由己○○騎用。
二、其後，己○○騎乘上揭MVP-255號重型機車，乙○○則騎該H
    93-353號重型機車搭載庚○○，途經址設臺南縣七股鄉篤家
    村1-33號「佳億加油站」前，乙○○本欲順道探訪在該加油
    站工作之友人，惟未見該友人在加油站內而作罷。待3人騎
    至臺南縣七股鄉篤加國小前稍停時，乙○○因缺錢花用，乃
    向庚○○詢問可否借錢給伊，庚○○回說其身上沒錢，並隨
    即提議搶劫加油站，其3人即共同基於意圖為自己不法所有
    之強盜犯意聯絡，由乙○○提供其於前1日（19日）晚上7時
    17分許，在臺南縣佳里鎮○○路與光復路口處之「正一五金
    行」購得準備尋仇時使用之白色棉質手套、口罩及安全帽等
    犯罪工具供3人使用，庚○○則手持其甫於同年月11日，自
    網際網路之雅虎奇摩拍賣網站上向姓名年籍不詳綽號「小楓
    」之人購得客觀上足以對生命、身體構成威脅之仿貝瑞塔廠
    92FS型改造手槍1枝（內含彈匣1只，槍枝編號：0000000000
    號）、改造90手槍子彈21顆（含前述彈匣內子彈）等物，並
    將其所有於94年間某日在臺北市西門町某軍品店購得之客觀
    上足以對生命、身體構成威脅但不具殺傷力之兇器仿克拉克
    廠19型玩具空氣手槍1枝交由己○○持用。3人於同日凌晨2
    時30分許，共乘上揭車號MVP-255號重型機車至「佳億加油
    站」前，由庚○○及己○○分持上揭改造手槍械彈及玩具空
    氣手槍各1枝，向加油站員工丙○○佯裝欲加油而進入該加
    油站內，乙○○則在外把風及控制該加油站總電源箱。己○○及庚○○2人待乙○○將該加油站總電源關閉後，庚○○
    即持上開槍械之槍托部分毆打丙○○，致丙○○受有左臉及
    左手無名指撕裂傷之傷害後，庚○○並將丙○○推拉至該加
    油站儲藏室之廁所內，以警告其不得亂動否則繼續毆打等脅
    迫方法，致丙○○因害怕遭其殺害而不能抗拒，遂不敢離開
    廁所，乙○○、己○○2人乃趁機進入該加油站辦公室內打
    開該加油站內存放現金之抽屜後，強取其內現金約新台幣（
    下同）55000元及高速公路大貨車回數票100張，得手後，乙○○、己○○及庚○○3人共同搭乘上開車號MVP-255號重型
    機車離去，沿省道台17線公路往佳里鎮方向逃逸，並將白色
    棉質手套、口罩及安全帽等物沿途丟棄，復將該車號MVP-25
    5號重型機車棄置於臺南縣佳里鎮中山公園附近後，所得贓
    款財物朋分，並共同乘計程車至麻豆鎮「統聯客運」車站，
    己○○、庚○○隨即上該「統聯客運」之長途客運車欲返回
    臺北，乙○○則再搭乘計程車返回篤加國小前取回其機車。
    嗣經丙○○報案後，為警於95年4月20日凌晨4時20分許，在
    上址「e電園網際網路店」前循線查獲乙○○，並於同日凌
    晨5時57分許在國道一號高速公路北向車道后里收費站前之
    統聯客運車上捕獲己○○及庚○○，並扣得如附表所示之物
    。
三、案經丙○○訴由臺南縣警察局佳里分局報請臺灣臺南地方法
    院檢察署檢察官偵查起訴。
    理  由
一、訊據被告乙○○、己○○、庚○○對上開犯罪事實均坦承不
    諱，核與證人丙○○、甲○○指述情節相符，並經證人高世
    臻於警詢中證述搭載被告3人至統聯車站無誤。此外，復有
    扣案槍彈、現場蒐證及指認照片49張、正一五金行錄影監視
    器翻拍照片6張、佳里綜合醫院診斷證明書1紙、贓物認領保
    管單2份可資佐證。而扣案槍彈經送鑑定結果：改造貝瑞塔
    手槍1枝（內含彈匣1只，槍枝編號：0000000000號），認係
    仿貝瑞塔廠92FS型半自動手槍製造之金屬槍枝，更換土造金
    屬槍管改造而成，機械性能良好，可擊發子彈，認具殺傷力
    。改造克拉克手槍1枝，認係仿GLOCK廠19型半自動手槍外型
    製造之空氣手槍，以填充氣體為發射動力，發射動能甚微，
    認不具殺傷力。改造90手槍子彈21顆，認其中18顆均係土造
    子彈，8顆可擊發，具殺傷力；1顆可擊發，惟發射動能甚微
    ，認不具殺傷力；9顆無法擊發，認不具殺傷力；其餘3顆係
    玩具子彈，不具殺傷力，有內政部警政署刑事警察局95年5
    月5日刑鑑字第0950060588號槍彈鑑定書、內政部警政署刑
    事警察局95年7月26日刑鑑字第0950104515號函可稽。事證
    已臻明確，被告3人犯行堪予認定。
二、又辯護人辯稱本件被告等所搶得之財物應只有扣得之現金30
    021元及大貨車回數票100張等語。經查，本件「佳億加油站
    」遭搶之財物，證人即加油站站長戊○○固無法提出證明之
    資料，惟其證稱加油站內有站長之零用金約28000多元及一
    些回數票，以及薪水袋裡面裝有12000元，尚有交班金額零
    用金15000元等語（見本院卷第159~162頁）。另證人丙○○
    亦結證稱其保管交班零用金有15000元，，除了身上的數千
    元外，其他都被搶走了。因為另外還有營業所得金額，所以
    才估算被搶15000元等語（見本院卷第164頁）。參以被告乙○○於本院審理中供稱：「（檢察官問：被告乙○○你於警
    詢時陳述搶得5萬元，此項陳述是否實在？）搶得的金額大
    部分都是在己○○、庚○○身上，這個金額是己○○告訴我
    的，他說大約5萬元。」等語（見本院卷第168頁），足徵證
    人戊○○所證稱現金損失約55000部分應屬真實，否則何以
    被告己○○會告知被告乙○○搶得金額約5萬元這個數額，
    而非3萬元？至於回數票部分，證人戊○○雖又證稱大貨車
    及小客車回數票有50本（每本10張），約值19000元等語。
    然被告己○○、庚○○身上只查獲大貨車回數票100張，並
    無小客車回數票40本（400張），依被告己○○、庚○○2人
    作案後即搭乘統聯客運車回台北觀之，被告等應無時間變賣
    該回數票。同時被告等既會留下大貨車回數票，自無將數量
    更多，價值更高之小客車回數票均丟棄之理！況被告己○○
    也供稱「回數票會很清楚，我們丟掉的只是一些廢紙。」等
    語，可見被告等並未將回數票丟棄。證人戊○○既未能提出
    任何證據證明確另有40本小客車回數票遭被告搶走，此部分
    自無可採信。因此，本件被告等人強盜所得應為現金約5500
    0及大貨車回數票100張。
三、論罪科刑部分：
  (一)按被告庚○○、己○○所持之仿貝瑞塔廠92FS型改造手槍1
    枝及仿克拉克廠19型玩具空氣手槍1枝，客觀上足以對人之
    生命、身體、安全構成威脅而具有危險性，自屬兇器。核被
    告己○○、庚○○及乙○○3人所為，係犯刑法第330條第1
    項之結夥3人以上攜帶兇器之加重強盜罪，公訴意旨對被告3
    人結夥部分之加重強盜條件未為論述，而只認係攜帶兇器加
    重強盜罪之共同正犯，容有疏漏；又被告己○○、乙○○2
    人竊取機車行為，係犯刑法第320條第1項之竊盜罪；另被告
    庚○○持有改造槍、彈部分，係犯槍砲彈藥刀械管制條例第
    8條第4項之未經許可持有可發射子彈、具殺傷力之改造手槍
    罪及同條例第12條第4項之未經許可持有子彈罪。庚○○以
    一行為同時持有槍、彈，為想像競合犯，應從一較重之槍砲
    彈藥刀械管制條例第8條第4項之罪論處。而被告己○○、乙○○所為竊盜犯行間，有犯意聯絡與行為分擔，均為共同正
    犯。再按未經許可，持有槍、彈，若以之犯他罪，兩罪間之
    關係，得否適用刑法第55條從一重處斷，端視其開始持有之
    原因為斷。如早已非法持有槍、彈後，另起意犯罪，或意圖
    犯甲罪而持有槍、彈，卻持以犯乙罪，均應以數罪併罰論處
    ；必因意圖犯某罪而持有槍、彈，後果以之犯該罪，兩罪間
    始有牽連犯之適用（最高法院93年度台上字第2393號判決參
    照）。被告庚○○業已供稱95年4月11日購買槍彈時，純粹
    是好奇上網買來玩的等語（見本院卷第170頁），則其持有
    槍彈之初顯非意圖犯本件強盜罪而持有，因此，被告所犯槍
    砲彈藥刀械管制條例第8條第4項之罪及加重強盜罪間，犯意
    各別，構成要件亦殊，應分論併罰，公訴意旨認上開二罪間
    有方法結果之牽連關係，與前揭最高法院判決意旨未合，自
    有未洽。而被告己○○、乙○○竊取機車時，只是為便於己○○在台南時代步之用，尚無強盜之意圖，嗣後被告等始臨
    時起意強盜取財，所以被告己○○、乙○○所犯竊盜罪與加
    重強盜罪間，亦是犯意各別，構成要件有異，亦應分論併罰
    ，公訴意旨認上開二罪間有方法、目的與原因、結果之牽連
    關係，亦有未洽。末查，強盜於行劫時，綑縛事主，即係實
    施強暴脅迫，應包括於強盜行為以內，不另成立妨害自由罪
    ；又上訴人即被告等綑綁事主或將之關鎖於內廁所內，以便
    肆行搶劫，雖係以非法方法剝奪人之行動自由；惟此種手段
    就犯情而論，即屬使人不能抗拒所施用之強暴行為，自應包
    括於強盜行為之內，不另成立妨害自由之罪名（最高法院24
    年上字第4407號判例、72年度台上字第2237號判決參照）。
    本件被告庚○○毆打被害人丙○○致其受有左臉及左手無名
    指撕裂傷之普通傷害，及被告等將丙○○推拉至該加油站儲
    藏室之廁所內，並警告其不得亂動否則繼續毆打等語，乃係
    強盜行為中所施強暴、脅迫，致使被害人不能抗拒之方法及
    當然結果，故不另觸犯傷害或妨害自由罪嫌，而公訴意旨認
    被告等剝奪被害人之行動自由或使人行無義務之事，非屬強
    盜罪中強暴、脅迫之當然結果，而認被告3人剝奪被害人行
    動自由或強制之目的，客觀上仍係在強盜財物後能便利脫逃
    ，與強盜罪間，有原因目的、方法結果之牽連關係，自有未
    合，併予敘明。另被告己○○、庚○○有如犯罪事實欄所載
    執行完畢之前科紀錄，此有卷附臺灣高等法院被告全國前案
    紀錄表可稽，茲於五年以內再故意犯本件有期徒刑以上之罪
    ，為累犯，應加重其刑。
  (二)新舊法比較：
    按行為後法律有變更者，適用行為時之法律；但行為後之法
    律有利於行為人者，適用最有利於行為人之法律。刑法第2
    條第1項定有明文。查被告等行為後，刑法第28條、第38條
    、第47條及第51條有關共犯、沒收、累犯及定執行刑之規定
    ，業於94年2月2日修正公布，並自95年7月1日生效施行。被
    告己○○、乙○○於犯罪時之刑法第28條規定：「二人以上
    共同『實施』犯罪之行為者，皆為正犯」，而95年7月1日修
    正公布施行之刑法第28條則規定：「二人以上共同『實行』
    犯罪之行為者，皆為正犯」，即修正後之刑法第28條剔除完
    全未參與犯罪相關行為之「實行」的「陰謀共同正犯」及「
    預備共同正犯」。經比較修正前後之共犯規定，修正前刑法
    並無不利於被告，則依刑法第2條第1項前段，適用修正前刑
    法第28條規定。復刑法第47條第1項修正為故意犯方論以累
    犯，而本件不論依修正前之刑法第47條或修正後之刑法第47
    條第1項之規定，均構成累犯，對被告而言並無有利或不利
    之情形，應依刑法第2條第1項前段之規定，適用修正前之刑
    法第47條。又刑法第51條第5款修正為定執行刑不得逾三十
    年，而修正前係規定定執行刑不得逾二十年，經比較修正前
    後之規定，修正後刑法亦非較有利於行為人，依刑法第2條
    第1項前段之規定，仍應依修正前刑法第51條第5款之規定，
    定其應執行之刑。綜合比較結果，本件應適用修正前之刑法
    相關規定，關於沒收之規定，仍應依修正後「從舊從輕」原
    則，應適用修正前刑法第38條規定。再按被告庚○○於犯罪
    時，刑法第42條第2項前段規定：「易服勞役以1元以上3元
    以下折算1日。」又修正前罰金罰鍰提高標準條例第2條前段
    規定，就其原定數額提高為100 倍折算1日，因此本件被告
    行為時之易服勞役折算標準，應以銀元300元即新台幣900元
    折算1日。惟自95年7月1日修正公布施行之刑法第42條第3項
    前段規定：「易服勞役以新台幣一千元、二千元或三千元折
    算一日。」茲比較修正前後之易服勞役折算標準結果，以修
    正後之規定較有利於被告，自應依刑法第2條第1項但書規定
    ，適用修正後之刑法第42條第3項規定，定其折算標準，合
    先敘明。
  (三)爰分別審酌被告等之素行，被告等均年輕力壯，不思以正當
    方法賺取金錢，反以非法暴力手段謀取財物，及其犯罪之目
    的、手段、對被害人所造成之傷害及犯後已坦承犯行態度尚
    稱良好等一切情狀，各量處如主文所示之刑，並定其應執行
    刑，被告庚○○部分並諭知易服勞役之折算標準，以資懲儆
    。
  (四)扣案如附表編號1所示之手槍具有殺傷力，為違禁物，應依
    刑法第38條第1項第1款規定宣告沒收；如附表編號2所示空
    氣手槍無殺傷力，但為被告庚○○所有，附表編號5所示鑰
    匙係被告己○○所有，均為供犯罪所用之物，應依刑法第38
    條第1項第2款規定宣告沒收；附表編號3所示子彈，其中8顆
    可擊發，但試射後已不具殺傷力；其餘13顆本不具殺傷力，
    故不予宣告沒收；附表編號4、6、7所示之物，皆非供犯罪
    所用之物，亦不另為沒收之諭知；另被告等犯罪所使用之白
    色棉質手套、口罩及安全帽均已丟棄，應已滅失，亦不予宣
    告沒收，併予說明。
四、據上論斷，應依刑事訴訟法第299條第1項前段，槍砲彈藥刀
    械管制條例第8條第4項、第12條第4項，刑法第11條前段、
    第2條第1項、修正前刑法第28條、刑法第330條第1項、第32
    0條第1項、第55條、第42條第3項、修正前刑法第47條、第
    51 條第5款、第38條第1項第2款，判決如主文。
本案經檢察官丁○○到庭執行職務。
中    華    民    國    95    年    9     月    14    日
              刑事第八庭    審判長法  官  彭喜有
                                  法  官  李東柏
                                  法  官  陳振謙
以上正本證明與原本無異。
如不服本判決，應於判決送達後10日內，向本院提出上訴狀。
                                  書記官  黃傳鈞
中    華    民    國    95    年    9     月    14    日
附錄本件論罪科刑法條全文
中華民國刑法第330條第1項：
犯強盜罪而有第321條第1項各款情形之一者，處7年以上有期徒
刑。
中華民國刑法第320條第1項：
意圖為自己或第三人不法之所有，而竊取他人之動產者，為竊盜
罪，處5年以下有期徒刑、拘役或5百元以下罰金。
中華民國刑法第321條第1項：
犯竊盜罪而有左列情形之一者，處 6 月以上、 5 年以下有期徒刑：
一  於夜間侵入住宅或有人居住之建築物、船艦或隱匿其內而犯之者。
二  毀越門扇、牆垣或其他安全設備而犯之者。
三  攜帶兇器而犯之者。
四  結夥三人以上而犯之者。
五  乘火災、水災或其他災害之際而犯之者。
六  在車站或埠頭而犯之者。
槍砲彈藥刀械管制條例第8條第4項：
未經許可，持有、寄藏或意圖販賣而陳列第1項所列槍枝者，處
三年以上十年以下有期徒刑，併科新臺幣七百萬元以下罰金。
槍砲彈藥刀械管制條例第12條第4項：
未經許可，持有、寄藏或意圖販賣而陳列子彈者，處五年以下有
期徒刑，併科新台幣三百萬元以下罰金。
附表：
┌──┬──────────┬───────┬───┐
│編號│品       名         │數量          │所有人│
├──┼──────────┼───────┼───┤
│ 1  │改造仿BERETTA廠92FS │1枝           │庚○○│
│    │型改造手槍          │              │      │
├──┼──────────┼───────┼───┤
│ 2  │仿CLOOK廠19型自動手 │1枝           │庚○○│
│    │槍外型製造之空氣手槍│              │      │
├──┼──────────┼───────┼───┤
│ 3  │改造90子彈          │21發          │庚○○│
├──┼──────────┼───────┼───┤
│ 4  │手銬                │1付           │庚○○│
├──┼──────────┼───────┼───┤
│ 5  │機車鑰匙            │1把           │己○○│
├──┼──────────┼───────┼───┤
│ 6  │SONY牌行動電話（序號│1具           │己○○│
│    │00000000000000000號 │              │      │
│    │）                  │              │      │
├──┼──────────┼───────┼───┤
│ 7  │行動電話晶片卡（SIM │1張           │己○○│
│    │卡號碼0000000000號）│              │      │
└──┴──────────┴───────┴───┘


司法院資訊處製作；財團法人民間司法改革基金會備份。
